臺灣高雄地方法院民事判決
111年度鳳小字第909號
原      告  遠信國際租賃股份有限公司


法定代理人  沈文斌  
訴訟代理人  王祺睿  
被      告  王雅芳（即黃健倫之繼承人）


            黃品傑（即黃健倫之繼承人）


            黃宇暉（即黃健倫之繼承人）




上列當事人間請求清償借款事件，本院於民國111年11月1日言詞
辯論終結，判決如下：
    主      文
被告應於繼承被繼承人黃健倫之遺產範圍內連帶給付原告新臺幣
貳萬陸仟肆佰肆拾貳元，及如附表所示之利息。
原告其餘之訴駁回。
訴訟費用新臺幣壹仟元由被告連帶負擔。
本判決第一項得假執行。但被告以新臺幣貳萬陸仟肆佰肆拾貳元
為原告預供擔保，得免為假執行。
    事實及理由
一、被告黃品傑、黃宇暉經合法通知，均未於言詞辯論期日到場
    ，核無民事訴訟法第386 條所列各款情形，爰依原告聲請，
    由其一造辯論而為
    判決。
二、原告主張：被繼承人黃健倫前於民國109年3月22日向原告公
    司經銷商即訴外人南利車業商行購買機車，故與原告簽立分
    期付款買賣申請書暨約定書（下稱系爭約定書），約定商品
    總價為新臺幣（下同）68,000元，應自109年4月30日起至11
    2 年3月31日止，分36期，每期於每月31日前應繳付買賣價
    金1,889 元。如未依約定按時清償任一期款項，其餘尚未到
    期部分均視為到期，並應自遲延繳款之日起至清償日止，按
    週年利率20％計算遲延利息。詎自111年2月28日起，上開分
    期款項未依約繳納，尚欠26,442元未給付，則依約應視為一
    次到期，原告可請求26,442元及依上開約定、民法規定降至
    週年利率16％計算之遲延利息。又黃健倫業於110年6月13日
    死亡，由被告3人為其第一順位繼承人，被告3人亦未向法院
    辦理拋棄繼承，原告自得請求被告3人在繼承黃健倫之遺產
    範圍內，連帶清償上開債務，為此爰依系爭約定書及繼承之
    法律關係提起本訴等語，並聲明：被告3人應於繼承被繼承
    人黃健倫之遺產範圍內，連帶給付原告26,442元，及自111
    年3月1日起至清償日止，按週年利率16％計算之利息。
三、被告黃品傑未於言詞辯論期日到場，亦未提出書狀作何聲明
    或陳述；被告黃宇暉亦未於言詞辯論期日到場，據其提出之
    書狀記載：依被繼人黃健倫生前公證遺囑意旨，不動產皆由
    其配偶即被告王雅芳繼承，僅名下存款由被告黃宇暉及黃品
    傑共同繼承，黃宇暉至今尚未繼承任何不動產及銀行存款，
    亦非機車之保管及使用人，原告應向王雅芳追償，並依動產
    擔保交易法處理等語；至被告王雅芳則以：確實有該筆借款
    ，也同意原告之請求，只不過目前遺產尚未分割完畢，遺囑
    執行亦仍在訴訟中等語，資為抗辯，均聲明：原告之訴駁回
    。
四、得心證之理由：
　㈠原告主張其對被繼承人黃健倫有上開債權，而黃健倫業於110
    年6月13日死亡，被告3人為其繼承人，且未拋棄繼承一情，
    業據原告提出與所述相符之系爭約定書、應收帳款明細、繼
    承系統表及繼承人名冊、臺灣高雄少年及家事法院110年度
    司繼字第4300號陳報遺產清冊公示備告公告、存證信函等件
    為證（參本院卷第13至23頁頁）；而被告等人亦未就原告所
    主張之上開契約關係提出爭執，是本院參酌卷內資料，堪認
    為真。
　㈡原告得請求之金額及利息：
　　⒈按分期付價之買賣，如約定買受人有遲延時，出賣人得即
      請求支付全部價金者，除買受人遲付之價額已達全部價金
      五分之一外，出賣人仍不得請求支付全部價金，民法第38
      9條定有明文，核其立法理由，乃為保護買受人之利益，
      而顯分期付價買賣之效用，是前揭約定書之約定與民法第
      389條之規定不符，自仍應於被告遲付之價額已達全部價
      金5分之1即13,600元（計算：68,000元×1/5＝13,600元）
      ，始得請求被告支付全部價金。而被告自111 年2 月28 
      日起至本件言詞辯論終結之日即111 年11月1日止，已累
      計遲延給付9期即17,001元（計算式：1889元×9期），已
      逾分期總價5 分之1 ，故原告依系爭契約請求一次給付分
      期價金餘款26,442元，為有理由。
　　⒉又給付有確定期限者，債務人自期限屆滿時起，負遲延責
      任；遲延之債務，以支付金錢為標的者，債權人得請求依
      法定利率計算之遲延利息。但約定利率較高者，仍從其約
      定利率；約定利率，超過週年16％者，超過部分之約定，
      無效；對於利息，無須支付遲延利息，民法第229 條第1 
      項、第205條、第233 條第1 項、第2 項定有明文。是原
      告自被告遲延給付時起，僅得就分期本金餘款依上開規定
      請求被告給付按週年利率16％ 計算之利息，又被告於第30
      期以前所積欠之分期價金尚未達分期總價5分之1（自23至
      29期，僅積欠共7期即13,223元），是原告自第23期至29
      期期間，僅得請求自遲延繳款之日即各期繳款日翌日起至
      清償日止計算遲延之利息，另自111年10月1日起，始能請
      求支付餘款之遲延利息，故原告於請求如附表所示之利息
      範圍內，方屬有據，逾此部分，則屬無由。
　㈢原告得請求被告等3人在繼承被繼承人黃健倫遺產範圍內負清
    償責任：
　　⒈繼承人自繼承開始時，除本法另有規定外，承受被繼承人
      財產上之一切權利、義務。但權利、義務專屬於被繼承人
      本身者，不在此限；繼承人對於被繼承人之債務，以因繼
      承所得遺產為限，負清償責任；繼承人對於被繼承人之債
      務，以因繼承所得遺產為限，負連帶責任；繼承人於知悉
      其得繼承之時起3個月內開具遺產清冊陳報法院；繼承人
      依前2條規定陳報法院時，法院應依公示催告程序公告，
      命被繼承人之債權人於一定期限內報明其債權；前項一定
      期限，不得在3個月以下；被繼承人之債權人，不於第115
      7條所定之一定期限內報明其債權，而又為繼承人所不知
      者，僅得就賸餘遺產，行使其權利，民法第1148條、第11
      53條第1 項、第1156條第1 項、第1157條、第1162條分別
      定有明文。查被繼承人黃健倫積欠原告上開本金及利息債
      務，而被告等3人均為黃健倫之繼承人，且未拋棄繼承一
      節，業據本院認定如前；再查，就黃健倫之遺產清冊，業
      據被告等3人陳報臺灣高雄少年及家事法院（下稱高少家
      法院），並經高少家法院於110年10月26日公示催告，雖
      原告未於公示催告起6個月內向繼承人報明其債權，此為
      原告所不爭執，惟被告等3人均知悉上開債權一事，此據
      被告王雅芳於本院審理中自承在卷（參本院鳳小卷第149
      至150頁），可知原告此部分債權並非繼承人所不知，是
      原告請求被告等3人應在繼承黃健倫遺產範圍內負連帶清
      償責任，應屬有據。
　　⒉被告雖以前詞置辯，惟被告3人均未拋棄繼承，已如前述，
      是不論其等繼承何項遺產，均應就被繼承人黃健倫之債務
      於其等繼承黃健倫遺產範圍內連帶負責。至於原告是否依
      動產擔保交易法主張，係原告如何行使債權之問題，尚不
      得以此作為拒絕支付之理由，是被告上開所辯均不足採。
五、從而，原告依系爭契約及繼承之法律關係，請求被告3人於
    繼承被繼承人黃健倫遺產範圍內，連帶給付如主文第1項所
    示之金額及利息範圍內，為有理由，應予准許；逾此範圍之
    請求，則屬無據，應予駁回。
六、本件係適用小額程序為被告敗訴之判決，依民事訴訟法第43
    6 條之20規定，依職權宣告假執行。並依同法第436 條之23
    準用同法第436 條第2 項，適用同法第392 條第2 項規定，
    依職權宣告被告預供擔保，得免為假執行。
七、本件應適用小額訴訟程序，依民事訴訟法第436 條之19第項
    規定，法院為訴訟費用之裁判時，併確定訴訟費用額為1,00
    0 元。另原告之訴雖一部有理由、一部無理由，然因原告確
    有提起本件訴訟必要，且起訴後應徵之裁判費至少為1,000 
    元（民事訴訟法第77條之13規定參照），是本院認應依民事
    訴訟法第79條、第85條第2項規定，酌量情形由被告連帶全
    部負擔。
中　　華　　民　　國　　111 　年　　11　　月　　22　　日
          　　　　鳳山簡易庭  法    官  李怡蓉
以上正本係照原本作成。
民事訴訟法第436條之24第2項：對於本判決之上訴，非以違背法
令為理由，不得為之。
如對本判決上訴，須於判決送達後20日內向本院提出上訴狀，並
須表明原判決所違背之法令及其具體內容與依訴訟資料可認為原
判決有違背法令之具體事實之上訴理由（均須按他造當事人之人
數附繕本）。
中　　華　　民　　國　　111 　年　　11　　月　　22　　日
                              書 記 官  陳冠廷
附表：
期數 應付款項 (新臺幣) 計息期間 週年利率 23   1,889元 自111年3月1日起至清償日止 16% 24   1,889元 自111年4月1日起至清償日止 16% 25   1,889元 自111年5月1日起至清償日止 16% 26   1,889元 自111年6月1日起至清償日止 16% 27   1,889元 自111年7月1日起至清償日止 16% 28   1,889元 自111年8月1日起至清償日止 16% 29   1,889元 自111年9月1日起至清償日止 16% 30至36期   13,219元 自111年10月1日起至清償日止 16% 合計   26,442元   

得上訴